臺灣高等法院臺中分院刑事判決　　　　　　　　民國九十一年度上訴字第七五三號
　　上　訴　人
　　即　被　告　丁○○
　　選任辯護人　楊心怡
右上訴人因違反電信法等案件，不服臺灣臺中地方法院中華民國九十一年三月二十日
第一審判決（民國九十年度訴字第一○八六號，起訴案號：臺灣臺中地方法院檢察署
民國八十九年度偵字第一九五三三號），提起上訴，本院判決如左：
    主      文
原判決關於丁○○部分撤銷。
丁○○共同連續行使偽造私文書，足以生損害於他人，處有期徒刑伍月，如易科罰金
，以佰元折算壹日。如附表所示偽造之「甲○○」署押均沒收。
    事      實
一、丁○○與甲○○共同出資經營褘凡科技興業有限公司，因經營不善而結束營業，
    丁○○偕友人杜玲珍（已判決確定）於民國八十九年三月二十日前往該公司台中
    市○○○路二七七號五樓辦公室收拾物品時，在辦公桌內發現甲○○七十九年五
    月十九日補發之國民身分證一張（該張身分證甲○○誤以為遺失，於八十八年五
    月廿七日另申請補發新證），竟與杜玲珍為可持以冒名申請行動電話，俾撥打電
    話詐得免繳電信通信費用之不法利益，而共同意圖為自己不法之所有，予以侵占
    後，二人旋於同日持該身分證開車同往台中市○○路二○九號「威克通訊有限公
    司」（下稱威克公司），由丁○○在車上等候，杜玲珍則冒用甲○○之名義，持
    該身分證進入威克公司申請使用行動電話，而在丙○○○股份有限公司（下稱遠
    傳公司）之行動電話業務申請書上二處「申請人簽名」欄上，偽簽「甲○○」之
    署押（含複寫聯共四聯），而偽造甲○○名義之行動電話服務申請書，同時持向
    不知情之威克公司聯員李翠音行使之，使其代為向遠傳公司申請行動電話，致遠
    傳公司誤信該行動電話服務申請書為真正，而提供電話號碼為00000000
    00號門號予其使用，二人得手後，復基於概括之犯意，繼之前往台中市○○路
    一九五號之「鼎壹實業有限公司」（下稱鼎壹公司，起訴書誤為和信電訊股份有
    限公司），仍由杜玲珍進入店內，持甲○○之身分證，冒用甲○○之名義，在和
    信電訊股份有限公司（下稱和信公司，起訴書誤為東信電訊股份有限公司）之行
    動電話服務申請表上二處「申請人簽章」欄上，偽簽「甲○○」之署押（含複寫
    聯共四聯），而偽造甲○○名義之行動電話服務申請表二件，交付不知情之鼎壹
    公司職員羅元佑提出行使之，使其代為向和信公司申請行動電話，致和信公司誤
    信該行動電話服務申請表均為真正，而提供電話號碼為0000000000號
    及0000000000號門號予其使用（係買一送一），得手後，其中000
    0000000號、0000000000號行動電話門號給丁○○使用，其餘
    一支由杜玲珍使用，嗣二人即利用上開行動電話之門號，自八十九年三月二十日
    起至八十九年三月底前某日止，先後撥打行動電話給親友聯絡使用，且不繳納通
    話費，丁○○計取得相當於新臺幣（下同）一萬六千六百十八元（即00000
    00000號門號通話費為一萬二千四百五十元，遠傳公司列帳日期為八十九年
    四月十四日，0000000000號門號之通話費為四千一百六十八元，和信
    公司列帳日期為八十九年四月十三日）之財產上不法利益，杜玲珍則取得相當於
    一萬零五百廿六元（即0000000000號門號通話費，和信公司列帳日期
    為八十九年四月十三日）之財產上不法利益，而足生損害於甲○○及和信公司、
    遠傳公司對於客戶資料管理、行動電話使用者帳務管理上之正確性。
二、案經交通部電信總局查獲，函送臺灣臺中地方法院檢察署檢察官偵查起訴。
    理      由
一、右揭事實迭據同案被告杜玲珍於警訊、偵查及原審審理時坦白供承，被害人甲○○亦於警及偵審中指訴甚詳，並有以「甲○○」名義申請之遠傳公司及和信公司
    行動電話申請書影本附卷可稽（偵查卷二二－二四頁、本院卷八二、八三頁），
    復有遠傳公司及和信公司出具之0000000000號、000000000
    0號及0000000000號三支門號於八十九年三月二十日申請日起至停話
    止之通話費帳單在卷可按（原審卷二九、三十一、三十五頁），而上訴人即被告
    丁○○於八十九年十二月十九日偵查中稱：「是在公司時杜玲珍發現甲○○身分
    證，問我可不可以拿去申請電話，我跟他說不太好，後來我就不知甲○○的身分
    證到那裡去了」，復於九十年二月十九日偵訊時稱：「：：：我不記得何時我有
    帶杜玲珍去我公司幫我整理文件，當時我們有發現甲○○的身分證，杜玲珍說她
    要用這證件去申辦行動電話，因她之前有積欠電信款項，不好再用她名字申請，
    我說不好吧，我不知她有拿走證件，她後來說她要買行動電話，我載她去，我在
    外面等，我沒有拿遠傳、和信電話卡」（偵查卷二九頁反面、八十二頁），又於
    原審稱：「因為公司結束營業，房東催我們搬離，所以我於八十九年三月二十日
    帶杜玲珍去整理文件，杜玲珍發現甲○○的身分證而自行拿走：：：」（原審卷
    五十九頁），另於本院稱：「那天（指八十九年三月二十日）我去公司整理東西
    ，後我開車載杜玲珍，他說要去買行動電話，杜玲珍叫我等他一下，他進去的速
    度很快，我沒有和他去申請行動電話（本院卷二四頁），依上供詞，則被告有於
    八十九年三月二十日偕同杜玲珍前去其公司收拾文件而發現甲○○之身分證，嗣
    由被告開車搭載杜玲珍持該身分證，由杜玲珍進入店裡申辦行動電話，已至明顯
    ，雖共同被告杜玲珍於偵查中供稱：我用以申辦行動電話之甲○○身分證，係八
    十九年三月二十日被告丁○○在家中交付給我的云云（偵查卷八十一頁反面），
    但查八十九年三月二十日杜玲珍並未前往丁○○台中縣龍井鄉○○街之住處，此
    有被告丁○○住處「風采風」社區訪客登記表可稽（原審卷七十六頁），是杜玲
    珍上述所供難認屬實，再參以杜玲珍於八十九年三月二十日申請行動電話門號之
    公司地址在台中市○○路，與被告丁○○公司之地址在台中市○○○路二七七號
    相距不到數百公尺，則被告丁○○所供其偕杜玲珍至公司整理棟西時，取走甲○○之身分證，隨即載杜玲珍前往申辦行動電話門號，應屬可採。至甲○○指其身
    分證放在皮包，係八十八年五月間前往台北出差途中，遭被告暗中拿走皮包而遺
    失云云（本院卷二十八頁），顯乏據證明，自不足採信。次查被告雖一再辦稱：
    甲○○之身分證係其與杜玲珍於八十九年三月二十日至公司整理文件時，杜玲珍
    自行拿走，同日被告難有搭載杜玲珍前去台中市○○路之威克公司及鼎壹公司，
    但行動電話門號均係杜玲珍持甲○○之身分證所申辦，與被告無涉云云，然參以
    被害人甲○○於九十年二月十九日偵查時曾陳稱：「丁○○曾跟我道歉，說她不
    應該交證件（指身分證）給杜玲珍．．．」（偵查卷八十三頁），於原審指稱：
    「當初電信公司打電話告訴我，有人以我名義申請行動電話．．．．後來杜玲珍
    主動打電話給我，說要還我身分證，並約我在文心路一段的麥當勞見面，我逼問
    杜玲珍，杜玲珍才告訴我身分證是丁○○交給她的，我即打電話叫丁○○馬上來
    ，丁○○說是她在辦公室撿到，我即問她撿到為何不還給我，丁○○回答不出來
    ．．．．」，「丁○○告訴我，她撿到我的身分證，並把我的身分證交給杜玲珍
    ，她跟杜玲珍一起開車去辦理行動電話，她的解釋是我的證件已經辦理遺失，應
    該不會對我有影響．．．．」（原審卷一○九、一六七頁），於本院稱：「事後
    案發被告有在電話中向我道歉，被告說身分證是她撿到的，她交給杜玲珍，與杜
    玲珍去辦理行動電話，又說用妳的名義買行動電話對妳無影響」等語（本院卷二
    十六頁），又同案被告杜玲珍於偵查中稱：「在八十九年三月二十日．．．，我
    們二人遂一起去中市○○路一家通訊行申請遠傳的電話門號，又去隔避另外一家
    和信的申請一支，因送一支，故共申請了三個門號，丁○○拿了遠傳、和信各一
    個門號去，我留和信的一支，我要將甲○○身分證交還給丁○○，她說放我這裡
    就可以．．．」「申辦時簽名是我簽的，填表由店內的人員填」（偵查卷八十二
    頁），於警訊稱：「甲○○身分證是八十九年三月二十日丁○○拿給我，並與我
    一同前往通信行申請電話，丁○○說妳長得比較像甲○○本人，妳拿甲○○身分
    證去申請電話，別人比較不會懷疑」「因為丁○○說用別人的身分證件去申請電
    話可以打不用錢，不用付費，且我本身在國外有朋友要常打國際電話，才會去申
    請。」「0000000000、0000000000號是丁○○拿去使用，
    而0000000000號是我本人在使用．．．」（偵查卷九頁），又證人賴
    凱玲於原審證稱：「杜玲珍是我高職的同學，甲○○打電話來詢問我；我找杜玲
    珍約甲○○在文心路一段麥當勞見面，杜玲珍告訴甲○○是丁○○將身分證交給
    他，後來即找丁○○出來，丁○○到了之後，有向甲○○稱身分證是她撿到的，
    但一下子稱是在影印機撿到的，一下子稱是在傳真機撿到的，丁○○有向甲○○
    道歉．．．後來他們繼續談的時候，我確定有聽到丁○○說她有帶杜玲珍去辦理
    行動電話」（原審卷一○八頁），另一受甲○○邀約亦至該麥當勞速食店見聞甲○○與丁○○對話之證人韓玉螢在本院證稱：「大約是八十九年三月間的下午四
    、五點左右，我抵達時，看到杜玲珍、丁○○也在場，丁○○我早就認識了，但
    杜女我不認識，我剛開始不曉得發生何事，我只有在旁邊聽，我有看到蘇女、杜
    女二人一直向甲○○道歉，蘇女有向甲○○稱有在辦公室撿到甲○○的身分證，
    也有聽到電話費的問題，我聽到甲○○堅持要對方將電話費付清，且丁○○有答
    應要付清，另外我有提醒甲○○要蘇女、杜女簽寫切結書」等語，並稱在場者尚
    有一位杜女之朋友，而該名在場人據甲○○稱即是賴凱玲（本院卷八十四、八十
    五頁）。由上述諸供詞，已足證被告確有與杜玲珍於八十九年三月二十日在其公
    司辦公室撿獲被害人甲○○之身分證，二人將之據為已有後，共同持該身分證前
    去申請行動電話門號使用無訛，被告飾詞否認，不足採信，本件證已明，被告犯
    行堪予認定。則被告請求再行傳喚杜玲珍、賴凱玲到庭對質，核無必要，又被告
    舉出租該辦公室之房東陳柏榮作證被告偕同杜玲珍清理辦公室時，係杜玲珍自行
    取走甲○○之身分證，並假昌甲○○之名申請行動電話一節，據證人陳柏榮到庭
    證稱：「清理物品時，我沒有全部在場，我只有告訴他們將東西清理完畢，再把
    鑰匙交還給我」，「被告有跟她姐姐的同學一起清理，我只知那人姓杜而已」，
    「他們清理時有無撿到甲○○的身分證，我不清楚，也不知道甲○○的身分證有
    被人拿去申請行動電話」等語（本院卷七○、七十一頁），是陳柏榮之證言亦不
    足為有利於被告之證明，又上開三支行動電話之申請表皆係杜玲珍冒用甲○○之
    名義簽名申請，已據杜玲珍自承，故無再送請鑑定筆跡之必要，另該三支行動電
    話之通聯紀錄，因已逾調閱通聯期限而無法取得，有負責調閱之警員蔡盈年所作
    報告在卷可憑（偵查卷九十三頁），均併此明。
二、被告與杜玲珍將撿獲之甲○○身分證據為已有，並持該身分證，偽造甲○○之署
    押於行動電話申請表上向和信公司及遠傳公司申請行動電話門號使用，自足生損
    害於甲○○及該二家公司對客戶資料管理、行動電話使用者帳務管理之正確性，
    是核被告丁○○所為，係犯刑法第三百三十七條侵占遺失物、第三百十六條、第
    二百十條之行使偽造私文書、第三百卅九條第二項之詐欺得利罪（取得不付費撥
    打電話之利益），公訴人認被告前開撥打使用行動電話之行為，係犯電信法第五
    十六條第一項之盜用他人電信設備罪，惟查電信法第五十六條第一項罪責之成立
    ，係以意圖為自己或第三人不法之利益，以有線、無線或其他電磁方式，盜接或
    盜用他人電信設備通信者為成立要件，故如行為人係以行使偽造文書之方法取得
    之電信公司所核發「合法、真實」之ＳＩＭ晶片卡而加以使用，因其所取得之Ｓ
    ＩＭ晶片卡及門號費用均係其付費自行購置取得，並非他人之電信設備，則行為
    人縱有撥打使用之行為，依法尚不構成電信法第五十六條第一項之罪，其撥打使
    用僅在對電信公司施詐獲取免付費使用之利益，而應論以刑法第三百三十九條第
    二項之詐欺得利罪，故本案被告二人係冒以「甲○○」名義申請行動電話門號，
    取得丙○○○公司、和信電訊公司核發之ＳＩＭ晶片卡後撥打使用，其所為應僅
    成立刑法詐欺得利罪，而非構成電信法第五十六條第一項之罪，公訴人前揭所認
    尚有誤會，其起訴法條應予變更。被告丁○○與杜玲珍二人，就上開行使偽造私
    文書及詐欺得利犯行，彼此間有犯意聯絡及行為分擔，俱為共同正犯。又查被告
    利用不知情之威克公司職員李翠音及鼎壹公司職員羅元佑犯罪，係屬間接正犯，
    被告偽造「甲○○」署押行為，為偽造私文書之階段行為，而偽造之低度行為，
    復為行使之高度行為所吸收，均不另論罪。另被告先後多次行使偽造私文書及詐
    欺得利犯行，均時間緊接，犯罪構成要件相同，顯係基於概括犯意反覆為之，均
    應依連續犯規定論以一罪，並依法加重其刑。又被告丁○○所犯侵占遺失物、行
    使偽造私文書及詐欺得利罪三罪間；有方法、結果之牽連關係，為牽連犯，應依
刑法第五十五條規定，從較重之行使偽造私文書罪處斷。原審予被告論科，固非
    無見，惟查杜玲珍又於八十九年三月廿七日自己一人持甲○○之身分證，前往台
    中市○○路○段九五五號「大展通信有限公司」 (下稱大展通信公司），再度冒
    用甲○○名義，在東信電訊公司之行動電話服務申請表上二處「申請人簽名」欄
    上，偽簽「甲○○」之署押 (含複寫聯共四聯），偽造甲○○名義之行動電話服
    務申請表一件，同時持向不知情之大展通信公司負責人張俊傑，使其代為向東信
    電訊公司申請行動電話，致東信電訊公司誤信該件行動電話服務申請表為真正，
    而提供電話號碼為0000000000號門號予杜玲珍使用部分，係杜玲珍個
    人所為，並無確切之證據足資證明被告知曉其事，或有參與之行為，是此部分被
    告犯罪尚屬不能證明，因公訴人認與前開有罪部分有連續犯之裁判上一罪關係，
    故不另為無罪之諭知，乃原審未察，亦認被告有參與此部分之行為，即有未洽，
    是被告上訴就前開成罪部分皆予否認，雖非可採，惟原判決既有可議，即應就被
    告之部分撤銷改判，爰審酌被告犯罪之動機、手段、所生損害及犯後不肯吐實，
    並無悔意等一切情狀，量處如主文第二項所示之刑，並諭知易科罰金之折算標準
    ，查被告行為後，刑法第四十一條業已於民國九十年一月十日修正公布，並於同
    年月十二日生效，比較新法即修正後刑法第四十一條第一項前段規定「犯最重本
    刑為五年以下有期徒刑以下之刑之罪，而受六個月以下有期徒刑或拘役之宣告，
    因身體、教育、職業、家庭之關係或其他正當事由，執行顯有困難者，得以一元
    以上三元以下折算一日，易科罰金」與舊法即修正前刑法第四十一條規定「犯最
    重本刑為三年以下有期徒刑以下之刑之罪，而受六月以下有期徒刑或拘役之宣告
    ，因身體、教育、職業或家庭之關係，執行顯有困難者，得以一元以上三元以下
    折算一日，易科罰金」之結果，新法就被告得予易科罰金之規定，既無較舊法為
    不利之情形，是依刑法第二條第一項前段之規定，自應適用裁判時之法律即修正
    後刑法第四十一條第一項前段之規定，併此敘明。如附表申請書（申請表）上所
    示之「甲○○」署押，係同案被告杜玲珍所偽造，應依法宣告沒收。
三、據上論斷，應依刑事訴訟法第三百六十九條第一項前段、第三百六十四條、第二
    百九十九條第一項前段、第三百條，刑法第二十八條、第五十六條、第二條第一
    項前段、第二百十六條、第二百十條、第三百卅九條第二項、第三百卅七條、第
    五十五條、第二百十九條、修正後刑法第四十一條第一項前段、罰金罰鍰提高標
    準條例第一條前段、第二條，判決如主文。
本案經檢察官乙○○到庭執行職務。
中      華      民      國      九十一     年     十      月     九     日
                                臺灣高等法院臺中分院刑事第二庭
                                      審判長法  官  羅  禮  政
                                            法  官  蔡  聰  明
                                            法  官  陳  欣  安
右正本證明與原本無異。
如不服本判決應於收受送達後十日內向本院提出上訴書狀，其未敘述上訴之理由者並
得於提起上訴後十日內向本院補提理由書（均須按他造當事人之人數附繕本）。
                                            書記官  紀  美  鈺
中      華      民      國      九十一     年     十      月    十四    日
附錄：
刑法第二百十條：
偽造、變造私文書，足以生損害於公眾或他人者，處五年以下有期徒刑。
附表：
一、民國八十九年三月二十日「丙○○○股份有限公司行動電話申請書」上偽造之「
    甲○○」署押肆枚。
二、民國八十九年三月二十日「和信電訊股份有限公司行動電話申請表」二份上偽造
    之「甲○○」署押各肆枚。
                                                                        Ｋ
